【裁判字號】    96,訴,2660
【裁判日期】    970118
【裁判案由】    毒品危害防制條例
【裁判全文】
臺灣高雄地方法院刑事判決              96年度訴字第2660號
公  訴  人  臺灣高雄地方法院檢察署檢察官
被      告  甲○○
上列被告因毒品危害防制條例案件，經檢察官提起公訴（96年度
毒偵字第3835、3938號），本院判決如下：
    主  文
甲○○施用第一級毒品，處有期徒刑捌月，減為有期徒刑肆月，
如易科罰金，以新臺幣壹仟元折算壹日。
    事  實
一、甲○○前因施用毒品案件，經本院以94年度毒聲字第2523號
    裁定送觀察、勒戒後，認無繼續施用毒品傾向，於民國94年
    12月22日執行完畢出所。詎仍未戒除毒癮，復基於施用第一
    級毒品海洛因之犯意，於96年1 月20日前數日某時，在其位
    於高雄市○○區○○路18號之住處，以將海洛因置入針筒摻
    水溶解，再注射身體之方式，施用第一級毒品海洛因1 次。
    嗣於96年1 月20日，經警以其為列管毒品人口，通知其到警
    局採取其尿液送驗，發現有海洛因代謝後之嗎啡陽性反應而
    查獲上情。
二、案經高雄市政府警察局小港分局報請臺灣高雄地方法院檢察
    署檢察官偵查起訴。
    理  由
一、本案被告甲○○所犯係死刑、無期徒刑、最輕本刑為3 年以
    上有期徒刑以外之罪，其於準備程序中就被訴事實為有罪之
    陳述，經法官告知簡式審判程序之旨，並聽取公訴人及被告
    之意見後，經本院依刑事訴訟法第273 條之1 第1 項之規定
    ，裁定由受命法官獨任進行簡式審判程序。又本件卷內之物
    證、書證等證據，依同法第273 條之2 規定，不受第159 條
    第1 項關於傳聞法則規定之限制，依法均有證據能力，合先
    敘明。
二、訊據被告對上揭犯罪事實均坦承不諱，又被告遭查獲時所採
    集尿液經送驗結果，呈現海洛因代謝後之嗎啡陽性反應，此
    有正修科技大學超微量研究科技中心編號R00-0000-000號檢
    驗報告1 份，及載明尿液檢體編號之列管毒品人口尿液檢體
    採集送驗紀錄表各1 紙在卷可資佐證（見96年度毒偵字第18
    59號卷第9 、10頁）。足認被告之前開自白與事實相符，應
    得為認定其犯罪之依據。再被告前因施用毒品案件，經本院
    以94年度毒聲字第2523號裁定送觀察、勒戒後，認無繼續施
    用毒品傾向，於94年12月22日執行完畢出所，有臺灣高等法
    院被告前案紀錄表1 份附卷可參，是以，被告前因施用毒品
    案件，於觀察、勒戒期滿執行完畢後，於5 年內再犯本案施
    用第一級毒品海洛因犯行，事證明確。本案被告犯行已經證
    明，應予依法論科。
三、按海洛因係毒品危害防制條例第2 條第2 項第1 款所稱之第
    一級毒品，不得持有、施用。是核被告所為前揭施用海洛因
    及犯行，係犯毒品危害防制條例第10條第1 項施用第一級毒
    品罪。其持有第一級毒品後進而施用，其持有毒品之低度行
    為，應為施用毒品之高度行為所吸收，不另論罪。爰審酌被
    告前因施用毒品案件，經觀察、勒戒執行完畢後，仍未能徹
    底戒絕毒品，再犯本案施用毒品罪，顯見其無戒毒悔改之意
    ，惟念其施用毒品，乃戕害一己之身體健康，所為尚未害及
    他人，及其犯後雖未立即坦承犯行，惟至本院審理時終能坦
    承犯罪，犯罪後態度尚可等一切情狀，量處如主文所示之刑
    。又被告犯罪後，中華民國九十六年罪犯減刑條例業於96年
    7 月4 日公布，於同年月16日起施行，本案被告之犯罪時點
    係在96年4 月24日減刑基準日之前，且所犯之罪核與該條例
    第2 條第1 項之規定相符，復無同條例第3 條限制減刑之除
    外情形，爰依該條例第2 條第1 項第3 款規定，減其上開宣
    告刑期二分之一，併考量被告學歷為高中畢業，現正求職中
    ，家庭經濟狀況尚可等情狀，諭知如主文所示之易科罰金折
    算標準。
四、另臺灣高雄地方法院檢察署檢察官96年度毒偵字第3938號移
    送併案意旨雖以：被告甲○○基於施用第一級毒品海洛因之
    犯意，於95年11月30日下午1 時18分許回溯48小時內某時，
    在不詳處所，施用第一級毒品海洛因1 次。按施用毒品成癮
    者或有施用毒品之習慣者，其施用行為即具有反覆實施之特
    性，在法律上評價應為「集合犯」，故此種情形下，接連數
    次施用毒品之行為僅能論以單一之施用毒品罪，是被告所犯
    施用第一級毒品犯行，與前開起訴之施用第一級毒品犯行，
    屬集合犯之包括一罪關係，爰將本案移請本院併案審理。惟
    查：
  (一)按刑法第56條連續犯之規定，於94年2月2日經修正公布予以
    刪除，自96年7月1日起施行，而連續犯在本質上原屬數罪，
    於連續犯之規定廢除後，對於先前實務上以連續犯予以處理
    之案件，應視具體個案，除對於合乎接續犯或包括的一罪之
    情形，認其構成單一之犯罪外，應認係數罪併罰（94年2 月
    2日修正刑法修正理由參照），合先敘明。
  (二)次按刑法包括一罪之「集合犯」之概念，乃指該犯罪行為態
    樣，本質上原具有反覆、延續實行之特徵，立法時既予特別
    歸類，定為犯罪構成要件之行為要素，則行為人基於該罪之
    犯意，在密切接近之一定時間及空間內複次實行之該特定構
    成要件行為，倘依社會通念，於客觀上認為符合一個反覆、
    延續性之行為觀念者，於刑法評價上，即應僅成立一罪，例
    如經營、從事業務、收集、販賣、製造、散布等具有職業性
    、營業性或收集性等具有重複特質之犯罪，均屬包括一罪之
    集合犯概念（最高法院95年度臺上字第4536號、95年度臺上
    字第4686號、95年度臺上字第5135號、96年度臺上字第1195
    號判決意旨參照）。本案被告所犯毒品危害防制條例第10條
    施用毒品罪，其構成要件性質上並不必然具有反覆、延續實
    行之特徵。行為人施用毒品之行為型態，並不如經營特定業
    務般，必須於在密切接近之一定時間及空間內複次從事該特
    定構成要件行為，縱使施用毒品之行為時有所謂成癮性或慣
    常性之形成，然此與該施用者自我行為控制犯罪慾念之能力
    強弱有關，並非施用毒品犯罪所獨有，僅屬程度之區別而已
    ，與本罪之犯罪構成要件之本質無涉，尚非概念涵攝時應予
    考量之要素，是縱因毒品之施用易使行為人獲致愉悅快感而
    產生依賴性致一再施用，然此現象係源於該行為人個人因素
    所造成，並非「施用」行為在概念上本即含有反覆實施之要
    素，故本罪當無成立集合犯之餘地。是移送併辦部分與本案
    被告犯行並無刑法「集合犯」之實質上一罪關係，移送意旨
    應有誤會。
  (三)又按所謂「接續犯」，應指該項犯罪，係由行為人以單一行
    為接續進行，縱令在犯罪完畢以前，其各個舉動已與該罪之
    構成要件相符，但在行為人主觀上，各個舉動不過為其犯罪
    行為之一部分，且該數舉動於同時同地或密切接近之時地實
    施，侵害同一之法益，各行為之獨立性極為薄弱，依一般社
    會健全觀念，在時間差距上，難以強行分開，在刑法評價上
    ，亦以視為數個舉動之接續進行，合為包括之一行為予以評
    價，較為合理，始論為包括一罪之接續犯（最高法院95年度
    臺上字第1331號、95年度臺上字第3190號裁判意旨參照）。
    本案被告於96年1 月20日前數日之施用毒品犯行，與檢察官
    移送併辦被告施用毒品之時間相隔月餘，非屬密接，顯見本
    件被告係因於前揭不同施用時間毒癮發作，乃基於不同施用
    毒品之行為決意，而分別為施用毒品犯行，應屬獨立之數行
    為，於刑法評價上原難視為數個舉動之接續進行，與上開接
    續犯之定義即有未合，是移送併辦部分與本案被告犯行亦無
    刑法「接續犯」之實質上一罪關係，亦予指明。
  (四)從而，檢察官移送併辦之前揭犯行，與本案被告犯行，乃為
    基於個別犯意所為之數行為，與本案起訴之犯罪事實並無實
    質上一罪關係，應予分論併罰，本院無從併予審酌，應退回
    由檢察官另為適法之處理，附此敘明。
據上論斷，應依刑事訴訟法第299 條第1 項前段、第273 條之 1
第1 項、第284 條之1 ，毒品危害防制條例第10條第1 項，刑法
第11條前段，第41條第1 項前段，中華民國九十六年罪犯減刑條
例第2 條第1 項第3 款、第7 條、第9 條，判決如主文。
本案經檢察官董秀菁到庭執行職務。
中    華    民    國    97    年     1    月    18    日
                  刑事第十七庭  法  官  陳思帆
以上正本證明與原本無異。
如不服本判決應於收受本判決後10日內向本院提出上訴書狀，並
應敘述具體理由，如未敘述上訴理由者，應於上訴期間屆滿後20
日內補提理由書狀於本院（均須按他造當事人之人數附繕本）「
切勿逕送上級法院」。
中    華    民    國    97    年     1    月    18    日
                                書記官  王高山
附錄本案論罪科刑之法條
毒品危害防制條例第10條
施用第一級毒品者，處6 月以上5 年以下有期徒刑。
施用第二級毒品者，處3 年以下有期徒刑。


司法院資訊處製作；財團法人民間司法改革基金會備份。
